高雄高等行政法院簡易判決
　　　　　　　　　　　　　　　　　　　　94年度簡字第82號
原　　　告　甲○○
被　　　告　財政部高雄市國稅局
代　表　人　邱政茂　局長
訴訟代理人　乙○○
上列當事人間因綜合所得稅事件，原告不服財政部中華民國九十
四年一月十四日台財訴字第○九三○○四七八一二○號訴願決定
，提起行政訴訟。本院判決如下：
    主  文
原告之訴駁回。
訴訟費用由原告負擔。
    事實及理由
一、緣原告及其配偶陳許英華分別於民國（下同）九十一年六月
    六日及九十年十二月二十七日、九十一年二月七日將其所有
    坐落高雄市○○區○○路二四六號及遼寧二街二十六號房屋
    立契移轉予胡美華、陳美齡二人。詎原告九十一年度綜合所
    得稅結算申報，未申報前揭財產交易所得，嗣經被告查獲，
    乃依各該房屋出售時之評定現值分別為新台幣（以下同）九
    ○四、○○○元及一、○二八、八二八元與一四一、七七一
    元之百分之十六核定其財產交易所得為一四四、六四○元及
    一六四、六一二元及二二、六八三元，併課原告綜合所得課
    稅。原告不服，申經復查結果，其中高雄市○○區○○路二
    四六號房屋獲追減財產交易所得一四四、六四○元。原告仍
    未甘服，另就高雄市三民區○○○街二十六號房屋財產交易
    所得部分提起訴願，亦遭駁回，遂提起本件行政訴訟。
二、原告起訴略以：(一)原告配偶陳許英華所有坐落高雄市三民區
    ○○○街二十六號房屋（以下簡稱系爭房屋）於六十一年間
    申請建照，係自行購料僱工興建，惟因資金不足，屢經展期
    ，至六十九年始為完工。又同年七月高雄市政府工務局核發
    使用執照後，該房屋復行增建，故系爭房屋實際成本達數百
    萬元。嗣該系爭房屋經高雄市稅捐稽徵處評定七十一年度房
    屋現值為一、四○五、一○○元，然按稅捐稽徵機關就房屋
    評定現值一般約為建築造價三分之一，足證明原告配偶取得
    系爭房屋之成本遠高於出售之成本，應無財產交易所得可言
    。(二)又原告並非建商，僅係自己購買材料，僱工自行建造，
    怎可能保存建築材料、工資支付單等建造成本資料達二、三
    十年之久？另系爭房屋係透天厝，雖分二次移轉，惟確係一
    棟透天厝全部，被告卻誤認為是公寓或大樓，僅移轉其中之
    部分而非全部，而解釋高雄市稅捐稽徵處核定房屋稅繳款書
    所評定之課稅現值非整棟透天厝之現值，而與實際成本價格
    無一定之關聯，顯有誤會。又被告依據財政部所頒訂之函釋
    而以房屋評定現值之百分之十六計算房屋之交易所得，顯然
    違反司法院釋字第二一八號解釋及法律保留原則云云，並聲
    明求為判決撤銷訴願決定及原處分。而被告則以：(一)原告配
    偶陳許英華所有系爭房屋於九十年十二月二十七日及九十一
    年二月七日立契出售，於辦理九十一年度綜合所得稅結算申
    報時，未申報財產交易所得，被告原查乃分別依出售時之房
    屋評定現值一、○二八、八○八元及一四一、七七一元之百
    分之十六核定財產交易所得一六四、六一二元及二二、六八
    三元，依行為時所得稅法第十四條第一項第七類第一款及同
    法施行細則第十七條之二第一項規定，並無不合。(二)再查財
    產交易所得之計算，依所得稅法第十四條第一項第七類規定
    ，係以交易時之成交價額，減除原始取得之成本，及因取得
    、改良及移轉該項資產而支付之一切費用後之餘額為所得額
    。如未能提供原始取得實際成本者，以房屋評定價值按各年
    度公布之財產交易所得計算，故無依房屋型態不同而有不同
    之計算標準。系爭房屋係地上四層地下一層透天厝，分別於
    九十年十二月二十七日及九十一年二月七日立契出售，原告
    誤以被告係以公寓或大樓出售其中部分樓層方式核定，顯屬
    誤解。(三)其次，原告配偶陳許英華於六十九年間委託營造廠
    興建完工取得系爭房屋，雖經原告提示高雄市政府工務局使
    用執照及高雄市稅捐稽徵處房屋稅繳款書等資料，惟並未能
    提示原始取得之成本費用等證明文件。而高雄市政府工務局
    核發之使用執照上所載之工程造價，乃是主管建築機關依該
    造價向建築物之起造人或所有人收取規費之依據，使用執照
    上所載價款是否為實際成本，高雄市政府工務局並不做實質
    審查，是使用執照上所載工程造價，要難作為取得系爭房屋
    時之實際成本之證明。(四)又本件高雄市稅捐稽徵處七十一年
    度房屋稅繳款書所載住家用課稅現值與六十九年取得系爭房
    屋時間不同，且高雄市稅捐稽徵處核定房屋稅繳款書所載之
    住家用課稅現值，依財政部七十四年七月二十二日台財稅第
    一九一八○號函釋：「住家房屋現值，係指整戶住家房屋之
    現值，但不包括左列各項之現值：(1)供公眾通行之騎樓。(2)
    陽台、屋簷、雨遮依建築技術規則規定免計入建築面積之部
    分。(3)純屬防空避難設施之地下室，或地下室僅為利用原空
    間設置機器房、抽水機、停放車輛等使用．．．」是住家用
    課稅現值與實際成本價格無一定之關聯。本件原告既未保存
    並提供系爭房屋取得時之實際建築成本（原、物料成本及工
    程費用之工程合約書及有關之憑證）之證明，則被告依財政
    部核定之標準核定財產交易所得，並無違誤，其所訴洵不足
    採等語，資為抗辯。
三、按「個人之綜合所得總額，以其全年左列各類所得合併計算
    之：．．．第七類：財產交易所得：．．．一財產或權利原
    為出價取得者，以交易時之成交價額，減除原始取得之成本
    ，及因取得、改良及移轉該項資產而支付之一切費用後之餘
    額為所得額。」、「個人出售房屋，如能提出交易時之成交
    價額及成本費用之證明文件者，其財產交易所得之計算，依
    本法第十四條第一項第七類規定核實認定；其未申報或未能
    提出證明文件者，稽徵機關得依財政部核定標準核定之。」
    分別為行為時所得稅法第十四條第一項第七類第一款及同法
    施行細則第十七條之二第一項所明定。次按「個人出售房屋
    交易所得，係所得稅法第九條財產交易所得之一種。行政院
    於中華民國七十七年五月三十日修正發布之所得稅法施行細
    則第十七條之二，關於個人出售房屋所得額核定方法之規定
    ，與租稅法定主義並無違背。」司法院釋字第三六一號解釋
    足參。第按「核定『九十一年度個人出售房屋未申報或已申
    報而未能提出證明文件之財產交易所得標準』一直轄市部分
    ：．．．(二)高雄市：依房屋評定現值之十六％計算。」亦經
    財政部九十二年二月七日台財稅第○九二○四五○三五三號
    函核定在案，該函文係財政部就個人出售房屋而未申報或未
    能提出證明文件者，斟酌當年度實際經濟情況、地區及房屋
    市場交易情形，而作為核定其個人出售房屋交易所得之參考
    標準，並非歷年均以固定不變之百分比訂定，切近實際，已
    臻公平合理，符合司法院釋字第二一八號及第三六一號解釋
    意旨，並與首揭法條之立法意旨、租稅法定主義及平等原則
    無違，本院自得適用。
四、經查，原告配偶陳許英華所有坐落高雄市三民區○○○街二
    十六號之系爭房屋，分別於九十年十二月二十七日與九十一
    年二月七日將所有權分二次立契移轉予陳美齡，惟原告於九
    十一年度綜合所得稅結算申報，並未申報是項財產交易所得
    ，被告乃依該系爭房屋出售時之評定現值分別為一、○二
    八、八二八元及一四一、七七一元之百分之十六核定財產交
    易所得一六四、六一二元及二二、六八三元，併課原告綜合
    所得課稅，此有高雄市稅捐稽徵處九十一年度契稅繳款書、
    被告九十一年度綜合所得稅核定通知書及復查決定書附於原
    處分卷可稽，堪信真實。而原告雖以上揭情詞資為爭執，惟
    查：
    1.原告配偶陳許英華分別於九十年十二月二十七日與九十一
      年二月七日將所有權分二次立契移轉予陳美齡，未於該年
      度綜合所得稅結算申報時列報財產交易所得，經被告於九
      十三年五月四日以財高國稅法字第○九三○○二九六五六
      號函及於九十三年五月二十八日以電話通知請原告提供該
      等建物之成本、買賣合約書（私契）及買進付款（含銀行
      貸款）相關證明資料供核，雖經原告提示土地及建築改良
      物買賣所有權移轉契約書，惟未能提出系爭房屋原始成本
      費用等相關證明文件供被告核辦等情，有上開被告通知函
      、回執及電話紀錄等附於原處分卷可佐，並為原告所不爭
      執，則被告以原告未能提示系爭房屋之實際原始取得成本
      ，乃據系爭房屋出售時之評定現值分別為一、○二八、八
      二八元及一四一、七七一元之百分之十六核定財產交易所
      得一六四、六一二元及二二、六八三元，併課原告綜合所
      得課稅，揆諸首揭法條規定、司法院大法官會議解釋及財
      政部函釋意旨，並無不合。
    2.又原告雖提出高雄市政府工務局於六十九年就系爭房屋所
      核發之使用執照為證，然該使用執照上所載之工程造價乃
      是起造人或營造廠商自行陳報，俾供主管建築機關依該造
      價向建築物之起造人或所有人收取規費之依據，故其上所
      載價款是否為實際成本，高雄市政府工務局於核發使用執
      照時並不做實質審查，是使用執照上所載工程造價即難作
      為系爭房屋取得時實際成本之證明。此外，原告另主張高
      雄市稅捐稽徵處就系爭房屋於七十一年度課徵房屋稅時，
      曾評定系爭房屋現值為一、四○五、一○○元，然按稅捐
      稽徵機關就房屋評定現值一般約為建築造價三分之一，足
      證明原告配偶取得系爭房屋之成本遠高於出售之成本，故
      系爭房屋出售實無財產交易所得云云乙節，並提出高雄市
      稅捐稽徵處七十一年上期房屋稅繳款通知書影本乙紙為證
      ，然查，房屋現值乃稅捐主管稽徵機關依據納稅義務人所
      申報之現值，並參照不動產評價委員會評定之標準，而依
      法核計房屋之現值（註：房屋現值在納稅通知書上記載為
      課稅現值），以作為課徵房屋稅之依據。本件系爭房屋於
      高雄市稅捐稽徵處七十一年間課徵房屋稅時，雖經其評定
      其課稅現值為一、四○五、一○○元，不惟與原告配偶於
      六十九年取得系爭房屋之時間不同外，另參諸財政部七十
      四年七月二十二日台財稅第一九一八○號函釋說明，其作
      為課徵房屋稅依據之住家房屋現值，與房屋所有人取得該
      房屋之實際成本價格並無一定之關聯，自亦不能執系爭房
      屋七十一年度之「房屋現值」，作為認定原告配偶於六十
      九年取得系爭房屋實際成本之依據。是被告以原告未能提
    　供系爭房屋取得時之實際建築成本（原、物料成本及工程
    　費用之相關之憑證），乃依財政部九十二年二月七日台財
    　稅第○九二○四五○三五三號函核定之標準，按系爭房屋
      出售時評定現值之百分之十六核定其財產交易所得，併課
      原告綜合所得課稅，揆諸上揭說明，並無違誤。是原告指
    　被告依據財政部所頒訂之函釋而以房屋評定現值之百分之
    　十六計算房屋之交易所得，顯然違反司法院釋字第二一八
    　號解釋及法律保留原則云云，洵不足採。
    3.再者，財產交易所得之計算依所得稅法第十四條第一項第
      七類規定，係以交易時之成交價額，減除原始取得之成本
      ，及因取得、改良及移轉該項資產而支付之一切費用後之
      餘額為所得額。如未能提供原始取得實際成本者，以房屋
      評定價值按各年度公布之財產交易所得計算，故無依房屋
      型態不同而有不同之計算標準，且房屋評定現值係由主管
      機關依據納稅義務人之申報，並參照不動產評價委員會評
      定之房屋標準價格核計房屋現值，與原告所稱是否分次出
      售並無關係。原告誤以被告係以公寓或大樓出售其中部分
      樓層方式核定，應屬誤解，併此說明。
五、綜上所述，被告以原告未能提示系爭房屋實際原始取得成本
    ，依所得稅法第十四條第一項第七類第一款及同法施行細則
    第十七條之二第一項之規定暨財政部九十二年二月七日台財
    稅第○九二○四五○三五三號函核定系爭房屋之財產交易所
    得，併課原告綜合所得課稅，認事用法，尚無違誤。訴願決
    定予以維持，亦無不合。原告起訴意旨求為均予撤銷，為無
    理由，應予駁回。又本件為簡易訴訟案件，爰不經言詞辯論
    為之。
六、據上論結，本件原告之訴為無理由，爰依行政訴訟法第二百
    三十六條、第二百三十三條第一項、第一百九十五條第一項
    後段、第九十八條第三項前段，判決如主文。
中　　華　　民　　國　　94　　年　 　6　　月　 28  　 日
                  第三庭      法　官   邱政強
以上正本係照原本作成。
如不服本判決，應於送達後20日內，向本院提出上訴狀並表明上
訴理由，如於本判決宣示後送達前提起上訴者，應於判決送達後
20日內補提上訴理由書（須按他造當事人人數附繕本）。
提起上訴應預繳送達用雙掛號郵票7份（每份34元）。
中　　華　　民　　國　　94　　年　 　6　　月　 28  　 日
　　　　　　　　　　　　　　　書記官   藍慶道
附註:
行政訴訟法第235條（第1項、第2項）:
對於適用簡易程序之裁判提起上訴或抗告，須經最高行政法院之
許可。
前項許可，以訴訟事件所涉及之法律見解具有原則性者為限。
